最高法院刑事判決　　　　　　　　　　　　　　　　九十一年度台上字第七八五號
　　上訴人　台灣高等法院檢察署檢察官
　　被　告　甲　 ○
右上訴人因被告偽造文書案件，不服台灣高等法院中華民國八十八年十一月九日第二
審判決（八十八年度上訴字第三四○一號，起訴案號：台灣台北地方法院檢察署八十
七年度偵字第六八五七號），提起上訴，本院判決如左：
    主  文
上訴駁回。
    理  由
按刑事訴訟法第三百七十七條規定，上訴於第三審法院，非以判決違背法令為理由，
不得為之。是提起第三審上訴，應以原判決違背法令為理由，係屬法定要件。如果上
訴理由狀並未依據卷內訴訟資料，具體指摘原判決不適用何種法則或如何適用不當，
或所指摘原判決違法情事，顯與法律規定得為第三審上訴理由之違法情形，不相適合
時，均應認其上訴為違背法律上之程式，予以駁回。本件原判決論處被告甲○共同明
知為不實之事項，而使公務員登載於職務上所掌之公文書，足以生損害於公眾罪刑。
並於理由內說明公訴意旨另略以：被告基於意圖為自己不法所有之犯意，於民國八十
三年十二月二十八日，佯稱欲向告訴人陳健民購買坐落台北縣土城市○○○段內冷水
坑小段七０二｜二號土地，約定總價金新台幣（下同）一千二百萬元，分四期給付，
於過戶手續完成、塗銷設定登記時，價款全部付清。又佯稱過戶期間會拖延甚久，使
陳健民不疑有詐，依約將辦理過戶所須之土地所有權狀、印鑑等物交予被告辦理，惟
買賣價金僅給付四百萬元，餘款均未給付，陳健民亦誤認土地過戶手續尚未完成，而
未向被告催討餘款。被告待一年多後之八十五年五月八日，趁陳健民未及注意之際，
迅速將上開土地過戶至不知情之滕陳秀英名下。又圖避免陳某得知此情後，索還土地
，明知其並未向徐印衡借得四千萬元借款，基於偽造文書之犯意，利用不知情之代書
填載內容不實之土地登記申請書，迅速於同年六月二十五日，持向台北縣板橋地政事
務所申請抵押權設定登記，行使偽造私文書，將上開土地設定抵押權四千萬元予徐印
衡，足以生損害於陳健民及地政機關對地政管理之正確性，因認被告犯刑法第三百
三十九條第一項之詐欺取財及第二百十六條、第二百十條之行使偽造私文書罪嫌。惟
經審理結果，認為該部分犯罪不能證明，因與上開使公務員登載不實之論罪部分，有
裁判上一罪關係，乃不另為無罪諭知。已敘明其調查、取捨證據之結果及認該部分不
能證明犯罪之心證理由甚詳。就形式上觀察，原判決就該不成立犯罪部分之論斷，並
無採證違背經驗法則、論理法則或理由不備之違背法令之情形。觀諸告訴人陳健民所
具告訴狀及其於歷次偵審中，均未指稱被告有向其謊稱過戶文件交伊保管，作為保障
，嗣於未經告訴人同意授權情形下，盜用該文件辦理上開土地之過戶及塗銷抵押權登
記手續，而涉有詐欺、偽造文書犯行等情，即檢察官起訴之犯罪事實，亦未認被告有
該部分犯行，此與前開論罪部分復無裁判上一罪關係，則原判決對之未加審酌、論斷
，要無理由不備情形。上訴意旨執以指原判決違背法令，係未依卷內資料為指摘，難
認係適法之第三審上訴理由。至原判決理由謂告訴人於價金尚未全部支付前，即將過
戶文件及塗銷抵押權文件交予被告，顯然被告已做相當程度之清償，告訴人認已無再
保留先前供擔保用而設定之抵押權之必要，而同意塗銷抵押權之語及認被告就上開土
地買賣價金已付八百六十萬元等情，係就詐欺取財部分所為論斷，上訴意旨指該部分
論斷有違證據法則及認定事實不依證據之違法云云，因該牽連所犯刑法第三百三十九
條第一項之詐欺取財罪，核屬刑事訴訟法第三百七十六條第四款之案件，依該條之規
定，既經第二審判決，不得上訴於第三審法院，其牽連之重罪（偽造私文書罪）上訴
既不合法，無從為實體之判決，輕罪部分亦無從適用審判不可分之原則，併為實體上
審判，亦應從程式上予以駁回。依前揭說明，本件上訴顯屬違背法律上之程式，應予
駁回。
據上論結，應依刑事訴訟法第三百九十五條前段，判決如主文。
中      華      民      國    九十一    年      二      月      七      日
                              最高法院刑事第五庭
                                  審判長法官  紀  俊  乾
                                        法官  黃  正  興
                                        法官  劉  介  民
                                        法官  陳  東  誥
                                        法官  張  春  福
      右正本證明與原本無異
                                              書  記  官
中      華      民      國    九十一    年      二      月     二十     日
